最高法院刑事判決　　　　　　　　　　　　　　　九十三年度台上字第五二七四號
　　上　訴　人　甲○○
　　　　　　　　　　　　（另案羈押於台灣台南看守所）
右上訴人因違反槍砲彈藥刀械管制條例案件，不服台灣高等法院中華民國九十三年八
月四日第二審判決（九十三年度上訴字第一三０二號，起訴案號：台灣士林地方法院
檢察署九十二年度偵緝字第三三五號），提起上訴，本院判決如左：
    主  文
原判決撤銷，發回台灣高等法院。
    理  由
本件原判決認定：上訴人甲○○與李孝銘、王東亞（以上二人業經有罪判決確定）、
蔣秉忠、黃勝賢原係朋友關係，甲○○並與王東亞、黃勝賢、蔣秉忠共同分租台北市
○○路○段六十號三樓（下稱承德路租住處），曾見王東亞持有手槍及贓車，嗣與王
東亞發生怨隙，乃遷出上址。民國八十九年十二月二十八日下午四時許，甲○○以綽
號「小白」之名義，以電話向內政部警政署刑事警察局偵四隊隊長何明洲檢舉，經囑
咐三組副組長黃建榮及偵查員廖劭晃處理，由黃建榮與甲○○電話連絡，得知王東亞
涉嫌持有制式槍、彈及所駕駛贓車之位置，而進行調查；同日下午五時許，甲○○因
不知王東亞所持槍、彈之確實地點，然為誣陷王東亞犯未經許可持有制式子彈罪，乃
委請原不知情之李孝銘自台北市○○街某住處取得牛皮紙袋一只（內有如原判決附表
一所示之具有殺傷力之子彈二顆），由承德路租住處之室友黃勝賢，開門引導李孝銘
進入。同日下午六時三十分許，警方因甲○○之舉報，而查獲王東亞使用之贓車，正
向台灣板橋地方法院檢察署檢察官聲請搜索票，準備搜索王東亞上開租處，甲○○知
悉後，於同日晚十一時許，電話指示李孝銘將上開牛皮紙袋內之子彈二顆，藏置於王
東亞所租房間化粧台抽屜，以誣陷王東亞未經許可持有子彈，李孝銘此時始知上情，
而與甲○○共同基於未經許可無故持有子彈，及誣陷王東亞涉犯該罪之犯意聯絡，趁
王東亞不在之機會，將該二顆子彈藏置於其房間化粧台抽屜，旋即與黃勝賢離去；嗣
蔣秉忠、王東亞分別返回住處，於同日晚上十一時四十分許，警方至該住處搜索，在
王東亞房間內查扣上開二顆子彈；王東亞原以為係其持有遺落該處者，乃向警方自白
，帶同警方起獲其藏放於台北市後港公園內灌木欉中如原判決附表二所示之槍、彈，
惟嗣經李孝銘及黃勝賢告知，始知上開遭誣陷之情事；因而維持第一審論處上訴人共
同（第一審判決主文漏列栽贓二字，原判決未予糾正）誣陷他人犯槍砲彈藥刀械管制
條例第十二條第四項之罪，處有期徒刑期一年之判決，駁回上訴人在第二審之上訴；
固非無見。
惟查：(一)原判決於理由欄說明：「證人王東亞於彈底標記ＷＣＣ１０─８０之制式口
徑為九ＭＭ半自動手槍之子彈二顆，在其承德路租住處房間化粧台抽屜，為警搜得之
際，並不否認持有該二顆制式子彈，且其供承尚持有槍、彈藏放於台北市後港公園內
灌木欉中，並帶同警方前往取出後，於警詢及檢察官一、二次偵查中復稱：附表所示
之槍係綽號『小白』之人，於八十九年十月中旬，以新台幣（下同）二十萬元出售予
我，房間內之二顆子彈可能是掉在抽屜云云，然未指明該『小白』是否即為被告甲○
○；及至九十年六月二十一日檢察官偵訊時始具狀供稱：八十九年十二月初，我、李
孝銘及被告均住在一起，子彈二顆是被告甲○○所有，指示李孝銘放在我抽屜裡面栽
贓等語，並提出被告所不否認之與李孝銘，及與黃勝賢之電話通話內容譯文為據，其
中被告與黃勝賢於九十年三月二十日晚七時四十五分許開始之通話內容顯示，被告對
於黃勝賢所問『你那邊放了二顆子彈，對不對？』答稱：『他拿一顆去了？』，又被
告回稱：『我跟你講，那天那個姓何的有跟我見面，他有跟我講從頭到尾，今天他站
出來，他跟我講一句，他絕對不可能，因為那東西絕對沒有人看得到，而且也沒人知
道，只有兩個人知道，今天這件事只有兩個人知道，不含我們啦，我們這邊你、我、
阿忠三個知道，那邊只有兩個人知道』，其中含有不足為人所道之言語。是證人王東
亞主張被告上開誣陷之犯行，確有合理之懷疑，從而更改供述，應非虛妄」；然上開
上訴人與黃勝賢之電話通聯紀錄譯文，上訴人似未及其指使李孝銘栽贓誣王東亞，
且其內容意語並不明確，與本件待證事實有何關連？何以得作為認定上訴人指使李孝
銘栽贓誣陷王東亞之證據？原判決未說明證據取捨之理由，有理由不備之違法。(二)依
原判決認定之事實，上訴人與李孝銘共同基於未經許可無故持有子彈及誣陷王東亞涉
犯未經許可無故持有子彈罪之犯意聯絡，推由李孝銘自台北市○○街某住處取得如原
判決附表一所示之具有殺傷力之子彈二顆，藏置在王東亞承德路租住處房間化粧台抽
屜云云，如果無訛，上訴人似未實際持有系爭子彈及實施本件栽贓之犯行而為同謀共
同正犯，惟原判決於理由欄謂上訴人與李孝銘間有犯意聯絡及行為分擔，自有事實與
理由矛盾之違誤。又同謀共同正犯，因其未參與犯罪構成要件之實施行為，僅係以參
與犯罪之謀議為其犯罪構成要件之要素，故須以嚴格之證據證明其參與謀議；另刑事
訴訟法第一百五十六條第二項規定：「被告或共犯之自白，不得作為有罪判決之唯一
證據，仍應調查其他必要之證據，以察其是否與事實相符」。本件原判決認定上訴人
與李孝銘共同未經許可無故持有子彈及栽贓誣陷王東亞違反槍砲彈藥刀械管制條例之
罪，除證人黃勝賢所供：「我聽到李孝銘開被告（似為王東亞之誤）房間抽屜的聲音
，李孝銘說是依甲○○指示放子彈在裡面」之傳聞證據外，不外係以李孝銘於偵審中
之自白作為證據，然共犯李孝銘之自白是否非無瑕疵並與事實相符？原判決未詳予
明，且除李孝銘之自白外，是否尚有其他補強證據足資佐證？原判決未切實查明，亦
有違誤。綜上，應認原判決有撤銷發回之原因。
據上論結，應依刑事訴訟法第三百九十七條、第四百零一條，判決如主文。
中　　　華　　　民　　　國　　九十三　　年　　　十　　　月　　　八　　　日
                              最高法院刑事第一庭
                                  審判長法官  施　文　仁
                                        法官  林　永　茂
                                        法官  蕭　仰　歸
                                        法官  賴　忠　星
                                        法官  王　居　財
      右正本證明與原本無異
                                              書  記  官
中　　　華　　　民　　　國　　九十三　　年　　　十　　　月　　 十四 　　日
                                                                        Ｅ
